【裁判字號】    94,易,1486
【裁判日期】    951003
【裁判案由】    竊盜
【裁判全文】
臺灣桃園地方法院刑事判決              94年度易字第1486號
公  訴  人  台灣桃園地方法院檢察署檢察官
被      告  丙○○
選任辯護人  洪士淵律師
            陳欣佑律師
被      告  己○○
                      6巷8號.
上列被告因竊盜案件，經檢察官提起公訴（94年度偵續字第110
號），本院判決如下：
    主  文
丙○○、己○○均無罪。
    理  由
一、公訴意旨略以：被告丙○○係協益工程開發有限公司（以下
    簡稱協益公司）之負責人，於民國93年5 月11日，向告訴人
    戊○○、丁○○承攬坐落桃園縣新屋鄉○○段上榔小段69
    3 地號、693 之1 、693 之2 、693 之3 地號土地（以下簡
    稱系爭土地）之回填工程，欲盜取系爭土地之砂石，而與同
    案被告庚○○（另經檢察官聲請簡易判決處刑，並經本院於
    94年5 月27日以94年度桃簡字第984 號判決判處有期徒刑5
    月，如易科罰金以銀元300 元折算1 日，並於95年2 月21日
    易科罰金執行完畢）共同基於意圖為自己不法所有之概括犯
    意，由同案被告庚○○僱用被告癸○○（由本院另行審結）
    、己○○及不知情之砂石車司機潘益堂、陳柏瑜等人，並由
    被告癸○○負責開單據予進場之砂石車司機，被告己○○則
    負責向出場之砂石車司機收取單據。謀議既定，被告癸○○
    、己○○及案外人潘益堂、陳柏瑜等人即於同年8 月19日，
    在本案土地挖取砂石，並販賣予不知情之欣倫砂石場負責人
    彭永熾及巨讚砂石場負責人羅順章。嗣於同年8 月20日，為
    警在系爭土地當場查獲，並在被告癸○○、己○○身上分別
    扣得出貨四聯單各1 本，及在案外人潘益堂、陳柏瑜身上分
    別扣得驗收、請款聯單5 張、6 張，總計盜挖土石範圍為長
    60公尺、寬38.3公尺、深3 公尺，始悉上情。案經告訴人丁○○、戊○○訴由桃園縣政府警察局楊梅分局報請臺灣桃園
    地方法院檢察署檢察官起訴，並認被告丙○○、己○○涉犯
    刑法第320 條第1 項之竊盜罪嫌。
二、按犯罪事實應依證據認定之，無證據不得認定犯罪事實；又
    不能證明被告犯罪者，應諭知無罪之判決，刑事訴訟法第15
    4 條第2 項、第301 條第1 項前段分別定有明文。再按事實
    之認定，應憑證據，苟未能發現相當之證據，或證據不足以
    證明，自不能以推測或擬制之方法，以為裁判之基礎；且認
    定犯罪事實所憑之證據，其為訴訟上之證明，須達於通常一
    般人均不致有所懷疑，而得確信其為真實之程度者，始得據
    為有罪之認定，倘其證明未達到此一程度，而有合理之懷疑
    存在時，尚難為有罪之認定基礎；苟積極證據不足為不利於
    被告事實之認定時，即應為有利於被告之認定，更不必有何
    有利之證據，最高法院40年台上字第86號、76年台上字第
    4986 號 、30年上字第816 號判例可資參照。另告訴人之告
    訴，係以使被告受刑事訴追為目的，是其陳述是否與事實相
    符，仍應調查其他證據以資審認，此亦有最高法院52年台上
    字第1300號判例可稽。
三、被告2 人堅詞否認有何竊盜犯行，被告丙○○辯稱：伊於承
    攬告訴人系爭土地之整地工程期間，因另有工程需進行，遂
    將系爭土地之整地工程轉包由同案被告庚○○施作，伊對於
    同案被告庚○○開挖系爭土地一情並不知情等語；被告己○○辯稱：伊係受僱於案外人陳啟華，案外人陳啟華向同案被
    告庚○○承作系爭土地之回填工程，雖有見到砂石車至系爭
    土地載運砂石出去，但對於開挖砂石一情，伊並不知情等語
    。公訴人認被告2 人涉犯前揭犯行，無非係以被告丙○○、
    己○○於警詢、偵訊時之供述，告訴人丁○○、戊○○於警
    詢、偵訊時之指訴，證人壬○○、辛○○、潘益堂、陳柏瑜
    、呂宏修、陳育德於偵訊時之證述，被告丙○○與同案被告
    庚○○簽立之轉包委託書、桃園縣政府盜濫採土石聯合查緝
    取締小組會勘紀錄表、桃園縣政府處分書各1 份、告訴人與
    協益公司簽訂之委託書3 份、現場照片12幀，扣案之出貨四
    聯單2 本、驗收請款聯單11張、現場查獲之挖土機2 部、砂
    石車2 部為據。經查：
    (一)桃園縣新屋鄉○○段上榔小段693 地號、693 之1 地號
      、693 之2 地號、693 之3 地號土地，原地號係桃園縣新
      屋鄉○○○段上榔小段693 地號、694 地號、695 地號
      、696 地號，於92年5 月21日因合併併入693 地號，旋再
      分割為693 、693 之1 、693 之2 、693 之3 地號土地（
      起訴書記載為原地號係695 、696 、697 地號，應屬誤載
      ），又同小段693 、693 之1 地號土地所有權人，係告訴
      人戊○○之子許稚群，同小段693 之2 、693 之3 地號土
      地所有權人，係告訴人丁○○等情，有桃園縣楊梅地政事
      務所94年9 月26日楊地登字第0940010249號函及所附之土
      地登記謄本4 份在卷可稽（見臺灣桃園地方法院檢察署94
      年度偵續字第110 號卷第50頁至第54頁），是此部分之事
      實堪以認定。
    (二)被告丙○○係址設於桃園縣中壢市○○路349 巷12號之協
      益公司負責人，並與其兄甲○○、乙○○共同承辦公司業
      務；另告訴人丁○○、戊○○認渠等購買使用之系爭土地
      並不平整，於93年5 月11日，透過案外人黃姓成年女子之
      介紹，由案外人甲○○帶告訴人2 人、告訴人戊○○之妻
      辛○○至龍潭地區廣輝工地，稱欲以該工地之土填平系爭
      土地，經告訴人2 人同意後，案外人甲○○即帶同告訴人
      2 人、案外人辛○○至協益公司，經被告丙○○與案外人
      甲○○、乙○○與告訴人2 人洽談後，約定以新臺幣（下
      同）140, 000元之代價，由協益公司負責將系爭土地填平
      ，並推由案外人甲○○以協益公司之名義與告訴人戊○○
      訂立整地工程契約，告訴人當場給付10,000元之訂金，嗣
      同年月13日起，被告丙○○、案外人乙○○即至系爭土地
      挖土，進行填土工程，並於同年月17日由告訴人戊○○在
      系爭土地再度給付80,000元之工程款，由在現場施作工程
      之案外人乙○○收受，嗣被告丙○○、案外人乙○○等人
      在系爭土地開挖土地，尚未進行填土工程時，即因雨季及
      其他工程，遂未在系爭土地繼續進行填土工程；其後，於
      93年7 月30日，由協益公司與告訴人丁○○、戊○○（以
      案外人許稚群之名義），再度分別就系爭土地之整地工程
      ，訂立委託書等情，業據被告丙○○供承在卷，並經證人
      即告訴人丁○○、戊○○、證人乙○○、甲○○、辛○○
      於本院審理中證述綦詳，且有整地工程、委託書、收據各
      1 紙（見臺灣桃園地方法院檢察署93年度偵字第18241 號
      卷第46頁至第49頁）在卷可稽，是此部分之事實，亦堪認
      定。
    (三)協益公司於93年8 月15日將系爭土地之整地填平工程，委
      由同案被告庚○○施作，委託內容係：系爭土地因地勢低
      窪，委託同案被告庚○○回填，需以乾淨無汙染之土方回
      填，不得回填垃圾及有毒土壤，將土地整平交付地主等情
      ，有委託書1 份在卷可查（見上開偵查卷第6 頁、第7 頁
      ）；再查：
      1.同案被告庚○○先於警詢中供稱：伊透過楊梅鎮代表鍾
        南賜介紹，向被告丙○○承接系爭土地之整地工程，雙
        方言明以每天每台怪手8,000 元工資，現場人員每人每
        日工資2,000 元，整地土方工資每立方米20元，伊自93
        年8 月15日派己○○、羅朝輝二人至現場工作，並僱用
        案外人潘文祥在現場開怪手，至93年8 月20日止等語（
        見上開偵查卷第11頁、第12頁）；嗣於偵查中供稱：伊
        的綽號是「水哥」，伊係用500,000 元之代價，向被告
        丙○○承包系爭土地之整地工程等語（見上開偵查卷第
        101頁）。
      2.被告丙○○否認以500,000 之代價，將系爭土地整地工
        程，轉包由同案被告庚○○施作，並辯稱：伊不付工程
        款，由同案被告庚○○自收受回填土方的費用自行平衡
        人員及機具費用等語（見上開偵查卷第4 頁）；再觀諸
        兩造所訂立之委託書，其上並未就工程款之金額予以約
        定，矧以進行系爭土地之整地填土工程，受託人需負責
        機具（含挖土機等機具之運送、使用費用）、人員等費
        用支出，所需花費不淺，又本件契約係回填土方之工程
        ，回填土方必需係乾淨無汙染之土方，土料費用亦屬必
        要支出，因此整地回填之工程契約，對於工程款費用約
        定係屬必要，此乃通常之理，惟協益公司與同案被告庚○○就工程款支付之契約必要之點並未約定，顯見兩造
        對於協益公司不需支付任何工程費用一情，係屬雙方當
        事人之真意；復查，協益公司並未因轉包工程而自同案
        被告庚○○處取得工程款500,000 元，而公訴人亦未提
        出被告丙○○或協益公司有因轉包工程予同案被告庚○○，而取得500,000 元之資金往來證明，是同案被告庚○○上揭供稱伊係以500,000 元之代價，向協益公司承
        攬系爭土地整地填平工程云云，應非實在。
      3.同案被告庚○○雖辯稱：伊只是在現場挖土欲填平土地
        ，並不知悉為何有人在該處盜採砂石云云；惟查：
        (1)證人戴韶興於本院審理中證稱：系爭土地係伊出售予
          告訴人2 人，告訴人並告知系爭土地欲填土蓋房子，
          且住在附近，每天都會經過系爭土地，於93年5 月間
          ，見到系爭土地有被開挖的情形，土被翻約1 尺深，
          之後系爭土地即未再被挖過，在同年8 月20日為警查
          獲前二、三天，伊看到有人在系爭土地挖土，前往查
          看時，在場之人告知系爭土地係填土，惟在為警查獲
          前一、二十天，系爭土地被挖很深，約4 尺左右等語
          （見本院卷第109 頁至第112 頁）；
        (2)證人潘益堂於警詢中證稱：伊駕駛車號013-GY號大貨
          車至系爭土地，欲載運砂石至址設於桃園縣新屋鄉永
          安村12鄰232 之1 號之欣輪砂石廠，伊已載運5 趟等
          語（見上開偵查卷第67頁）；證人陳柏瑜於警詢中證
          稱：伊駕駛車號IG -127 號營業大貨車，至系爭土地
          載運土石，自93年8 月19日開始載運，同年月19日載
          運5 趟，同年月20日載運6 趟，欲載至欣輪砂石廠等
          語（見上開偵查卷第73頁）；證人潘文祥於警詢中證
          稱：自93年8 月18日至同年月20日，伊受僱於同案被
          告庚○○在該處整地及挖取砂石，工資每天12,000元
          ，負責將砂石挖上車，載運至何處伊不知情，期間有
          2 部砂石車載運砂石，挖了約10來部車次的數量等語
          （見上開偵查卷第21頁）。另證人即現場查獲之員警
          陳育德、桃園縣政府工商發展局公用事業科承辦人呂
          宏修於偵查中證稱：93年8 月20日查獲當日，證人陳
          育德係第一位到達系爭土地之員警，渠等到達現場時
          ，已經有一個坑洞在那裡，坑洞大小如桃園縣政府盜
          濫採土石聯合查緝取締小組會勘紀錄表所附之現場圖
          示（依該現場圖所示，坑洞長約60公尺，寬約38.3公
          尺，深約3 公尺，見上開偵查卷第51頁），可以看出
          來是新挖的大洞，入口有二部砂石車，洞旁有二部怪
          手，依現場小土堆一個的情形來看，小土堆雖未測量
          ，但無法把坑洞填平，顯有外運的可能性，渠等到達
          現場時，砂石車上是空車等語（見上開偵查卷第116
          頁）；同案被告癸○○供稱：現場有開挖土石，貨車
          司機將該工地挖出之砂石載運至址設於桃園縣新屋鄉
          社子村4 鄰社子21之3 號之巨讚砂石廠等語（見上開
          偵查卷第54頁、第55頁）。
        (3)參上證人之證詞，並佐以現場照片12幀、扣案之出貨
          四聯單2 本、驗收請款聯單11張，堪認系爭土地之整
          地工程，係自93年8 月18日起開始進行，惟期間非但
          有砂石車進入系爭土地載運土石至欣輪砂石廠、巨讚
          砂石廠等地，而非將土方運進以填平系爭土地，甚且
          將系爭土地開挖達長約60公尺，寬約38.3公尺，深約
          3 公尺之坑洞，與一般填土工程有別，且開挖系爭土
          地之砂石外運之時間，係同案被告庚○○與協益公司
          訂定整地工程委託書之後，而證人潘文祥亦係由同案
          被告庚○○所雇用，顯見同案被告庚○○於承攬系爭
          土地之整地工程後，始行開挖外賣一情，應屬明確，
          同案被告庚○○辯稱伊不知悉為何土石外運云云，顯
          非實在。
      4.告訴人指稱：渠等與協益公司訂立系爭土地之整地工程
        契約書，以口頭約定此工程不得轉包他人施作，倘欲載
        運土方進行填土工程時，必需通知渠等看過之後，始得
        填土，並在渠等於93年8 月13日出國旅遊之前，由證人
        辛○○電話告知證人甲○○，渠等於同年月13日至同年
        月19日出國旅遊期間，不得施作工程，惟被告丙○○竟
        將系爭土地之整地工程轉由同案被告庚○○施作，並趁
        渠等出國期間施作，顯見被告丙○○與同案被告庚○○
        ，就竊盜系爭土地砂石一情，有意圖為自己不法所有之
        犯意聯絡云云。查，同案被告庚○○確有委請不知情之
        潘文祥、砂石車司機潘益堂、陳柏瑜，自系爭土地開挖
        土石，外運至砂石廠，且同案被告庚○○因本件竊盜犯
        行，經本院以94年度桃簡字第984 號判決判處有期徒刑
        5 月，如易科罰金，以銀元300 元折算1 日確定，並於
        95 年2月21日易科罰金執行完畢，業據本院依職權調閱
        上開卷宗查閱無訛，惟依據協益公司與同案被告庚○○
        所訂立之委託書內容，既已載明「回填土地」，則同案
        被告庚○○擅自僱請他人挖取砂石贓賣，即與上開委託
        書有違，復查無其他積極證據證明被告丙○○與同案被
        告庚○○就上開竊取系爭土地砂石之犯行間，有犯意聯
        絡或行為分擔，雖告訴人以上開情詞認被告丙○○與同
        案被告庚○○有犯意聯絡，惟禁止轉包及未經渠等許可
        而施工之契約條件違反，此乃涉及協益公司是否對於告
        訴人2 人之承攬契約債務不履行之事項，惟尚難據此即
        認被告丙○○與同案被告庚○○就竊盜犯行有犯意聯絡
        、行為分擔。
      5.告訴人再以渠等已於93年5 月11日與協益公司就系爭土
        地之整地工程訂立委託契約，案外人甲○○復於同年7
        月30日再度要求重行訂立一份委託書，顯然渠等有意持
        以將系爭土地轉包與同案被告庚○○，再由同案被告庚○○開挖出售他人，是被告丙○○與同案被告庚○○顯
        有犯意聯絡云云。查，協益公司與告訴人2 人於93年7
        月30日所訂立之委託書，內容除將地號予以更正外，其
        餘內容核與93年5 月11日所訂立之整地契約內容，並無
        差異，惟協益公司要求告訴人2 人再度簽立委託書之目
        的，是否欲將系爭土地轉由同案被告庚○○施作，並由
        同案被告庚○○開挖外賣砂石，並無積極證據足資證明
        ，告訴人尚難據此臆測之詞，即認被告丙○○與同案被
        告庚○○就上開竊盜之犯行，有犯意聯絡、行為分擔。
      6.綜上，公訴人所舉之積極證據，尚難證明被告丙○○與
        同案被告庚○○就上揭竊盜犯行，有何犯意聯絡及行為
        分擔之處，復查無其他積極證據，足認被告丙○○有竊
        盜之犯行，是被告丙○○竊盜犯行，應屬不能證明。
    (四)被告己○○辯稱：伊於93年8 月20日上午10時30分許，在
      系爭土地為警查獲，並扣得出貨四聯單，伊係以每日薪資
      2,000 元之代價，受僱案外人陳啟華，案外人陳啟華係承
      攬同案被告庚○○即綽號「水哥」之男子轉包之土地回填
      工程，負責在現場自載運砂石出場之車輛收受交貨單，並
      將單據交付予案外人陳啟華，由案外人陳啟華與同案被告
      庚○○向砂石廠收取費用，現場雖有開挖，但伊不知悉是
      否已取得開挖證明等語；被告己○○上開辯解，業據證人
      陳啟華於本院審理中證述明確；告訴人雖指稱系爭土地並
      非河川或砂石場，在未經任何查證或提出任何權源證明之
      情況下，即在他人土地上盜取砂石開單及收取單據，被告
      己○○辯稱伊並不知情，顯有違常理；然不動產土地之權
      利歸屬狀態，係以所有權狀為依據，與動產係以占有為判
      斷者不同，一般人從外觀上自無從知悉土地所有人為何，
      被告己○○既無從取得系爭土地之所有權狀，且被告丙○○或同案被告庚○○亦未將渠等之間訂立之委託書交由被
      告己○○閱覽，而同案被告庚○○又未向渠等說明土地是
      第三人所有，主觀上自難認被告己○○有盜取砂石之故意
      ，是被告己○○上開所辯，應可採信。
四、綜上，依前揭論述及證據，尚不足認定被告2 人涉有公訴人
    所指之竊盜之犯行，此外復查無其他積極證明足認被告2 人
    有何竊盜之犯行，即屬不能證明被告犯罪，自應為無罪之諭
    知。
據上論斷，應依刑事訴訟法第301 條第1 項，判決如主文。
本案經檢察官林鈺雄、鍾雅蘭到庭執行職務
中    華    民    國    95    年    10    月    3     日
                  刑事第四庭  審判長法  官   黃斯偉
                                    法  官   蘇昭蓉
                                    法  官   陳心婷
上正本證明與原本無異。
如不服本判決，應於判決送達後10日內向本院提出上訴狀（應附
繕本），上訴於臺灣高等法院。
                                    書記官  陳青瑜
中    華    民    國    95    年    10    月    16    日


司法院資訊處製作；財團法人民間司法改革基金會備份。
